臺灣高等法院刑事裁定　　　　　　　　100年度毒抗字第299號
抗　告　人　臺灣桃園地方法院檢察署檢察官
被　　　告　陳志遠
上列抗告人因被告違反毒品危害防制條例案件，不服臺灣桃園地
方法院100年毒聲字第761號，中華民國100年9月14日所為裁定（
聲請案號：臺灣桃園地方法院檢察署100 年度毒偵字第4086號）
，提起抗告，本院裁定如下：
    主  文
抗告駁回。
    理  由
一、抗告意旨略以：被告陳志遠前因施用毒品案件，經送觀察、
    勒戒後，因認無繼續施用毒品之傾向，於88年10月20日釋放
    出所；又因施用毒品案件，送觀察、勒戒後，認有繼續施用
    毒品之傾向，經法院裁定令入戒治處所施以強制戒治1年，
    復於89年9月8日停止戒治出所，所餘期間付保護管束，於90
    年4月13日期滿執行完畢。則被告強制戒治執行完畢釋放日
    距離本件之100年7月26日施用毒品犯行已超過5年，依據最
    高法院97年第5次刑事庭會議決議意旨，並基於有利被告之
    考量，本案與該決議所指「初犯經觀察、勒戒或強制戒治執
    行完畢釋放後5年內再犯，並經『追訴處罰』」之情形有別
    ，從而，除非被告該次強制戒治完畢釋放後「5年內」業已
    再犯施用毒品罪，並經「追訴處罰」，堪認其再犯率高，原
    實施之觀察、勒戒及強制戒治已無法收其實效，而應逕予起
    訴。依據前揭說明，被告本次施用毒品犯行因距初次強制戒
    治執行完畢日已超過5年，復無「5年內再犯，並經追訴處罰
    」之情形，故仍應適用毒品危害防制條例第20條第3項規定
    ，再命被告入勒戒處所執行觀察、勒戒，始為適法。原審未
    審酌及此，率為駁回之裁定，難謂認事用法允當，爰請撤銷
    原裁定，另為適當之裁定云云。
二、按施用第一、二級毒品為犯罪行為，毒品危害防制條例第10
    條第1項及第2項各定有處罰明文。故施用該毒品者，依前揭
    規定本應科以刑罰，惟基於施用毒品之人，兼有病患屬性，
    乃於刑事政策上對合於一定條件之施用者，依同條例第20條
    、第23條之規定，施以觀察、勒戒及強制戒治之治療，期以
    保安處分替代刑罰，戒斷其身、心癮。嗣因其程序過於繁雜
    ，上揭條例於民國92年7月9日修正公布，自93年1月9日施行
    ，將該條例第20條、第23條之保安處分程序，單純區分為「
    初犯」、「五年內再犯」及「五年後再犯」三種；依其立法
    理由之說明：「初犯」，經觀察、勒戒或強制戒治後，應為
    不起訴處分或不付審理之裁定；經觀察、勒戒或強制戒治執
    行完畢釋放後，「五年內再犯」者，因其再犯率甚高，原實
    施之觀察、勒戒及強制戒治既已無法收其實效，爰依法追訴
    或裁定交付審理。至於經觀察、勒戒或強制戒治執行完畢釋
    放後，「五年後再犯」者，前所實施之觀察、勒戒或強制戒
    治已足以遮斷其施用毒品之毒癮，為期自新及協助其斷除毒
    癮，仍適用「初犯」規定，先經觀察、勒戒或強制戒治之程
    序。從而依修正後之規定，僅限於「初犯」及「五年後再犯
    」二種情形，始應先經觀察、勒戒或強制戒治程序，不能逕
    行起訴，亦即設為施用毒品罪起訴條件之限制。但倘被告於
    五年內已再犯，經依法再為「保安處分」或「追訴處罰」者
    ，縱其第三次（或第三次以上）施用毒品之時間，在初犯之
    保安處分執行完畢釋放五年以後，即非屬「五年後再犯」之
    情形，且因前有「五年內再犯」情形，顯見其再犯率甚高，
    原實施之保安處分無法收其實效，毋庸仍予寬典處遇，而應
    依該條例第10條逕予刑罰制裁。此為最高法院近來之統一見
    解，有最高法院100年度台非字第28、211、264號判決意旨
    可考。
三、經查：
（一）本件被告前於88年間因施用毒品案件，經臺灣桃園地方法
      院裁定移送觀察、勒戒，於88年10月3日入觀察勒戒處所
      ，因認無繼續施用之傾向，於88年10月20日出所；繼於88
      年間再犯施用毒品案件，經同法院裁定於89年3月14日入
      觀察勒戒處所執行觀察、勒戒，因認有繼續施用傾向，經
      同法院以88年度少調字第1563號裁定令入戒治處所施以強
      制戒治，於89年5月1日入戒治處所，於89年9月8日因停止
      處分出戒治處所，有本院被告前案紀錄表附於原審卷可稽
      。
（二）是被告於88年10月20日因初次施用毒品經觀察、勒戒處分
      執行完畢後5年內，既已於88年間再犯施用毒品罪而接受
      觀察勒戒及強制戒治，即屬「5年內再犯」。縱本次被告
      於100年7月26日施用毒品犯行，已距被告因初犯施用毒品
      犯行經觀察、勒戒處分執行完畢釋放日（即88年10月20日
      ）5年以後，揆諸前揭最高法院判決意旨，仍不合於毒品
      危害防制條例第20條第3項所定「5年後再犯」之移送觀察
      勒戒要件，依毒品危害防制條例第23條第2項規定，檢察
      官應就本件被告施用毒品之犯行直接追訴，不得再聲請法
      院裁定將被告移送觀察勒戒。
四、綜上所述，原裁定認被告於上開觀察、勒戒執行完畢日即88
    年10月20日後5年內，既已再犯施用毒品罪並接受觀察勒戒
    及強制戒治之保安處分，即屬「5年內再犯」，故本件被告
    於100年7月26日所為施用第二級毒品犯行，不合於毒品危害
    防制條例第20條第3項所定「5年後再犯」之情形，認檢察官
    應逕就被告此部分犯行依法追訴，據此駁回檢察官請求將被
    告移送勒戒處所施以觀察、勒戒處分之聲請，自無違誤。檢
    察官未查前述最高法院統一見解，猶執前詞指摘原裁定不當
    ，核其抗告為無理由，應予駁回。
據上論斷，應依刑事訴訟法第412條，裁定如主文。
中    華    民    國  100     年    10    月    25    日
                 刑事第二十五庭  審判長法  官  黃瑞華
                                       法  官  高玉舜
                                       法  官  陳恆寬
以上正本證明與原本無異。
不得再抗告。
                                       書記官  黃家麟
中    華    民    國   100    年    10    月    26    日